【裁判字號】    97,聲判,43
【裁判日期】    980420
【裁判案由】    聲請交付審判
【裁判全文】
臺灣臺南地方法院刑事裁定              97年度聲判字第43號
聲  請  人
即  告訴人  乙○○
代  理  人  查名邦律師
被      告  甲○○
上列聲請人因告訴被告過失傷害案件，不服臺灣高等法院臺南分
院檢察署檢察長駁回再議之處分（97年度上聲議字第 919號），
聲請交付審判，本院裁定如下：
    主  文
聲請駁回。
    理  由
一、按告訴人不服上級法院檢察署檢察長或檢察總長認再議為無
    理由而駁回之處分者，得於接受處分書後10日內委任律師提
    出理由狀，向該管第一審法院聲請交付審判；法院認為交付
    審判之聲請不合法或無理由者，應駁回之，刑事訴訟法第25
    8條之1、第258條之3第2項前段分別定有明文。
二、本件聲請人即告訴人乙○○（下稱聲請人）於民國97年7月7
    日，以甲○○為被告，向臺南市警察局第六分局提出告訴。
    其告訴意旨略以：被告甲○○於97年1月28日下午1時27分許
    ，駕駛車牌號碼 2S-1747號自用小貨車沿臺南市○區○○路
    由北往南方向行駛，行經新建路26巷口北側時，其所駕車輛
    右前車頭不慎撞及沿新建路37巷口駛出右轉往新建路由南往
    北方向行駛之由聲請人所騎乘之車牌號碼 NIE-580號重型機
    車前車頭，聲請人因而受有右髖骨骨折、胸部挫傷併肝臟撕
    裂傷併氣胸、頭部外傷併臉部撕裂傷、右手中指、無名指永
    久性骨折等傷害。因認被告涉有刑法第284條第1項過失傷害
    罪嫌云云。
三、查聲請人告訴上開犯罪事實，經臺灣臺南地方法院檢察署檢
    察官偵查後，認被告罪嫌不足，於97年 8月22日以97年度偵
    字第 10806號為不起訴處分（下稱原處分）後，聲請人不服
    ，聲請再議，並將其所訴犯罪事實更正為業務過失傷害，經
    臺灣高等法院臺南分院檢察署檢察長受理後，亦認再議無理
    由，於同年10月23日以97年度上聲議字第 919號處分書駁回
    再議（下稱再議處分）等情，業經本院調閱臺灣臺南地方法
    院檢察署97年度偵字第 10806號偵查全卷、臺灣高等法院臺
    南分院檢察署97年度上聲議字第 919號卷核閱屬實，先予敘
    明。
四、聲請交付審判意旨略以：
  (一)原處分及再議處分均以觀諸兩車車損、機車倒地位置、事故
    後相關位置、地上散落物品及機車刮地痕、自小貨車煞車痕
    位置，俱在新建路南向車道上，而認定被告辯稱其肇事前駕
    駛自用小貨車沿新建路由北往南方向行使，並遵行車道為實
    。然觀諸臺南市警察局第六分局所拍攝之道路交通事故現場
    照片編號1及編號2所示道路全景照片，可見被告所駕駛之自
    小貨車左側車身前、後輪肇事後之位置均已越過對向車道而
    進入新建路由南往北方向之車道，亦即聲請人右轉後應駛入
    之車道。是被告肇事前所駕駛之自小貨車顯已侵入對向車道
    內，其辯稱肇事前所駕駛之自用小貨車有遵行車道行駛，顯
    與事實有違。
  (二)依卷附編號 9所示煞車痕照片，被告所駕駛之自小貨車煞車
    痕自始即在對向車道內，顯示該自小貨車於肇事前已侵入對
    向車道。再由煞車痕全部位於對向車道且與分向線成20度角
    之情形觀之，可知車禍發生前，肇事車輛距離兩車撞擊地點
    越遠，其侵入對向車道之車身造成聲請人應遵循車道路面減
    縮之距離越大，由此即可推知肇事車輛曾整部車行駛於對向
    車道，然後再轉回自己之車道內。倘非如此，其左側車輪之
    煞車痕理應在自己之車道尚且應與分向線成平行方向，而非
    與分向線成20度角。是不論何人騎車轉彎自路口駛出時，發
    覺自己車道上有對向行使之大貨車，下意識之反應均會駛向
    對向車道以求閃避，故聲請人之機車倒地位置始位於被告車
    道之上。據此益徵被告肇事前確已侵入對象車道，以致聲請
    人為閃避被告車輛而不得不駛入被告車道。惟原處分書及再
    議處分書均未詳加調查，逕認定被告車輛肇事前確有遵行車
    道行駛，顯屬率斷。至於被告為何駕車侵入對向車道乙節，
    係因本件肇事路段設有跳動路面，而通常車上載有易損貨物
    之駕駛人，為避免車上貨物因行經跳動路面產生之震動而受
    損，均會採取閃避之措施。據悉案發當日，被告車上載有家
    具，是被告為避免車上所載家具因行經跳動路面產生之震動
    而受損，乃侵入對向車道，併此敘明。
  (三)再由道路交通事故現場照片編號16、19、20所示之車損照片
    觀之，倘果如被告所辯，本件車禍係因聲請人沿新建路37巷
    巷口駛出時，因轉彎角度過大而逆向行駛至其車道，則被告
    除踩煞車外，理應會向左轉以閃避聲請人之機車，其車輛之
    前輪於肇事後理應偏左。然被告車輛之前輪於肇事後卻與車
    身成平行方向，顯與常理不符。被告應有疏未注意車前狀況
    之過失。又由新建路37巷巷口之照片觀之，聲請人於新建路
    37巷巷口駛出右轉至新建路前，因新建路37項之路面上設有
    阻速片，聲請人經過阻速片時必須減速，否則將有打滑之虞
    ，因此速度不可能太快。又聲請人越過阻速片後，即必須右
    轉，根本沒有加速之時間，且阻速片距離新建路口僅約 3公
    尺，亦無足夠之距離可供加速，故亦不可能加速以致轉彎角
    度過大而侵入被告車道內。故被告所稱聲請人車速很快、因
    轉彎角度過大而侵入其車道內云云，顯與常理有違。惟原處
    分書及再議處分書均未注意及此，率認被告就本件車禍並無
    過失，顯有調查未盡之處。
  (四)又由卷附道路交通事故現場照片編號3、4所示道路全景照片
    與道路交通事故現場圖觀之，新建路由南往北方向之道路寬
    度僅 3公尺，且被告車輛肇事後之位置距離新建路37巷巷口
    僅有 7.5公尺，被告車輛於肇事前之行進位置又已跨越對向
    車道，造成新建路由南往北原本不寬之路面又因此縮減，聲
    請人乃跨越對向車道以求閃避被告車輛，故機車倒地位置、
    地上散落物品及機車刮地痕才會在被告車道之上。惟原處分
    及再議處分書不察，逕以此認定聲請人侵入被告車道釀成本
    件車禍，顯與事實不符。
  (五)本件車禍發生於97年 1月28日，聲請人受有受有右髖關節骨
    折脫臼、左胸氣胸、頭部外傷及肝臟撕裂傷等傷害，傷勢嚴
    重，當日住進加護病房，直至同年2月4日始出院，則聲請人
    於同年 2月12日製作警詢筆錄當時距本件車禍發生僅半個月
    之時間，聲請人不僅傷勢尚未復原，且因車禍所受驚嚇亦未
    平復，自不能要求聲請人清楚交代整個車禍過程。然原處分
    書及再議處分書逕以聲請人於 2月12日之警詢筆錄並未提及
    車禍當時被告車輛有跨越車道行駛，而質疑聲請人於告訴當
    時所陳述之車禍現場狀況，顯未考量聲請人之傷勢且有苛責
    聲請人之虞，亦有調查未盡翔實之處。
五、按刑事訴訟法第258條之1規定告訴人得向法院聲請交付審判
    ，係對於「檢察官不起訴或緩起訴裁量權」制衡之一種外部
    監督機制，法院僅就檢察官所為不起訴或緩起訴之處分是否
    正確加以審查，以防止檢察機關濫權；且法院裁定交付審判
    ，即如同檢察官提起公訴使案件進入審判程序，是法院裁定
    交付審判之前提，必須偵查卷內所存證據已符合刑事訴訟法
    第251條第1項規定「足認被告有犯罪嫌疑」檢察官應提起公
    訴之情形，亦即該案件已經跨越起訴門檻，否則，縱或法院
    對於檢察官所認定之基礎事實有不同判斷，但如該案件仍須
    另行蒐證偵查始能判斷應否交付審判者，因交付審判審查制
    度並無如同再議救濟制度得為發回原檢察官續行偵查之設計
    ，法院仍應依同法第 258條之3第2項前段規定，以聲請無理
    由裁定駁回。另按犯罪事實應依證據認定之，無證據不得認
    犯罪事實，刑事訴訟法第154條第2項定有明文。且告訴人之
    告訴，係以使被告受刑事訴追為目的，是其陳述是否與事實
    相符，仍應調查其他證據以資審認，最高法院52年台上字第
    1300號著有判例可資參照。再按事實之認定，固應憑證據，
    然所謂證據，係指直接與間接足以證明犯罪事實之一切證據
    而言，苟檢察官綜合調查所得之各種證據，本於事理之作用
    得其心證而為事實之判斷，自與憑空推測或擬制之情形有別
    ，此項判斷與事理無違，即不容指為違法。
六、經查：
  (一)本件被告所駕駛之車牌號碼 2S-1747號自小貨車於車禍現場
    所遺留之左側煞車痕，其起始點為新建路由南向北車道距離
    行車分向線0.2公尺處，此有道路交通事故現場圖1紙在卷可
    憑（見警卷第22頁），據此固堪認被告所駕駛之上開自小貨
    車煞車當時，該自小貨車左側車輪業已進入對向車道之事實
    。然依道路交通安全規則第91條第1項第3款之規定，汽車行
    駛於未劃設慢車道之雙向二車道時，本得因超車而駛越行車
    分向線，是汽車駕駛人於必要情形，將車輛駛越行車分向線
    而跨越至對向車道行駛，本非道路交通安全規則所不許。茲
    綜觀全案卷證資料，既無任何積極證據證明被告駕駛上開自
    小貨車駛越分向線有何違反交通安全規則之處，即不能僅以
    被告駕車駛越分向線之單一事實，逕認被告於本件車禍之發
    生有何過失。
  (二)又依前引道路交通事故現場圖及卷附道路交通事故現場照片
    （見警卷第 7至16頁）所示，本件被告所駕駛之自用小貨車
    於車禍發生後停放位置，僅車頭左側突出該路段行車分向線
    0.6 公尺；而被告所駕駛之自小貨車遺留於現場之煞車痕，
    亦僅左側煞車痕起始點突出該路段行車分向線 0.2公尺，已
    如前述，據此堪認本件車禍發生前，被告所駕駛之上開自小
    貨車車體大部分均位在新建路由北往南車道內。聲請人雖指
    稱被告於本件車禍發生當日，因其所駕駛之自小貨車載運家
    具，為避免行經跳動路面以致家具受損，乃將該自小貨車全
    車駛入對向車道以閃避跳動路面云云。然本院調取本件車禍
    事件偵查全卷查核結果，並無任何證據足以證明被告確有駕
    車侵入對向車道之事實，聲請人以本件車禍發生地點北側新
    建路上設有跳動路面，謂被告曾駕車侵入對向車道，顯係臆
    測之詞，並無足取。況，本件被告所駕駛之自小貨車於現場
    遺留之左側煞車痕與車道分向線間之夾角甚小，並非大角度
    由新建路由南往北車道插入對向車道之情形，此有前引道路
    交通事故現場圖及道路交通事故現場照片在卷可按。是即便
    被告所駕駛之自小客車縱有全車侵入對向車道之情形，亦與
    本件車禍地點相距甚遠，則聲請人發現被告所駕駛之自小貨
    車全車侵入對向車道時，當有充裕之時間及行車路線進行閃
    避動作，斷無無法反應，以致下意識駛入對向車道之理。聲
    請人以此為由，指摘原不起訴處分及再議處分調查未盡，自
    無可取。
  (三)又汽車煞車痕乃駕駛人發覺狀況有異，重踩煞車以致輪胎鎖
    死，與地面摩擦所生之痕跡，此為本院審理交通案件職務上
    所知之事項。而依前引卷附道路交通事故現場圖繪製之距離
    及該圖面比例尺推算，本件被告所駕駛之自小貨車左側煞車
    痕起始點距離聲請人騎乘機車駛出之新建路37巷巷口約25公
    尺。又被告所駕駛之自小貨車左側煞車痕跨越新建路車道分
    向線0.2公尺，而新建路由南往北車道寬度為3.2公尺，且新
    建路東側亦有寬度 2.8公尺之路緣，此有前引道路交通事故
    現場圖在卷可查。準此，本件被告駕駛上開自小貨車由北向
    南行經新建路，發現聲請人騎乘機車由新建路37巷巷口轉出
    而重踩煞車時，其車體左側之新建路由南往北車道尚有寬度
    約3公尺之車道及寬度2.8公尺之路緣，扣除被告所駕駛之自
    小客車車體侵入新建路由南往北車道之寬度後，新建路由南
    往北車道及路緣總計至少留有 5公尺之寬度可供聲請人通過
    。查本件車禍發生當時，天候為晴，光線狀況係日間自然光
    線，路面以柏油鋪裝、乾燥無缺陷，無障礙物，視距良好，
    此有道路交通事故現場調查報告表（一）附卷可參（見警卷
    第26頁），是聲請人騎乘機車由新建路37巷巷口轉出時，當
    無不能發現25公尺外由被告所駕駛之自小貨車之理。則聲請
    人騎乘機車由新建路37巷巷口右轉至新建路時，若非車速過
    快以致轉彎不及，本得由被告所駕駛之自小客車車體左側之
    車道或路緣通過本件車禍發生地點，實無穿行至對向車道，
    以致於該車道中央部位與被告所駕駛之前開自小貨車右側車
    頭發生碰撞之理。至於，聲請人指稱新建路37巷巷口設有減
    速片，伊騎乘機車經過時必須減速，故速度不可能太快云云
    ，然新建路37巷巷口是否設有減速片，與聲請人騎乘機車行
    經該處時是否確因減速片之設置而有減速通過之情形，原屬
    兩事，本無從以該處減速片之設置逕行推認聲請人當時之車
    速。聲請人以此為由，指摘原處分及再議處分為不當，亦無
    理由。
  (四)末查，本件車禍經聲請人聲請送臺灣省臺南區車輛行車事故
    鑑定委員會鑑定、臺灣省車輛行車事故覆議鑑定委員會覆議
    結果，均認聲請人無照駕駛普通重型機器腳踏車，未遵行車
    道，侵入來車車道，為肇事原因，而被告並無肇事因素，且
    臺灣省車輛行車事故覆議鑑定委員會依據道路交通事故現場
    圖所繪製之被告所駕駛自小客車現場煞車痕換算，被告所駕
    駛之自小客車當時車速約為30公里左右，並未超速行駛，此
    有臺灣省臺南區車輛行車事故鑑定委員會97年7月1日南鑑字
    第0975902038號函檢附之臺南區970433案鑑定意見書、臺灣
    省車輛行車事故覆議鑑定委員會97年10月21日覆議字第0976
    203976號函在卷可憑（見臺灣臺南地方法院檢察署97年度核
    交字第3509號卷第8至9頁、臺灣高等法院臺南分院檢察署97
    年度上聲議字第919號卷第55頁）。則依臺灣省車輛行車事
    故覆議鑑定委員會之估算，本件車禍發生當時，被告所駕駛
    之自小客車車速約為時速30公里，亦即每秒行進約8.4公尺
    。而被告所駕駛之自小貨車於現場所遺留之煞車痕，最長者
    為5公尺，此有前引道路交通事故現場圖在卷可稽。是依被
    告之煞車痕加計被告所駕駛之自小貨車車身長度推算，本件
    被告自其發現聲請人侵入其車道之時起，至其所駕駛之自小
    貨車煞停為止，總計行進之距離尚不及10公尺，以該自小貨
    車當時之時速推算，僅約1.2秒之時間。則被告於如此短暫
    之時間內，本難期待其於重踩煞車之外，仍有餘力變換車道
    以求閃避聲請人所騎乘之機車。是原處分及再議處分援引最
    高法院88年度台上字第1852號判決意旨揭諸之「信賴原則」
    ，認被告並無過失，自無不當。聲請人以被告於當時之情況
    下，並未向左偏轉以閃避聲請人之機車，指被告有疏未注意
    車前狀況之過失，實屬過苛，難謂有理。
七、綜上所述，本件檢察官依據偵查結果，認為被告之業務過失
    傷害罪嫌不能證明，因而對被告為不起訴處分，並駁回聲請
    人再議之聲請，認事用法俱無不合，且本院依職權調閱全卷
    審核結果，亦認本案並未存有應起訴之犯罪事實及理由，聲
    請人猶執前詞任加指摘並聲請交付審判，其聲請並無理由，
    應予駁回。
八、依刑事訴訟法第258條之3第2項前段，裁定如主文。
中    華    民    國    98    年    4     月    20    日
                  刑事第十四庭  審判長法  官  吳坤芳
                                      法  官  陳金虎
                                      法  官  周紹武
以上正本證明與原本無異。
不得抗告。
                                      書記官  徐晨芳
中    華    民    國    98    年    4     月    24    日


司法院資訊處製作；財團法人民間司法改革基金會備份。
